【裁判字號】    92,訴,2259
【裁判日期】    921211
【裁判案由】    加重強盜
【裁判全文】
臺灣臺中地方法院刑事判決                        九十二年度訴字第二二五九號
    公  訴  人  臺灣臺中地方法院檢察署檢察官
    被      告  丁○○
    指定辯護人  本院公設辯護人  乙○○
右列被告因加重強盜案件，經檢察官提起公訴（九十二年度偵字第一五六八九號），
本院判決如左：
    主  文
丁○○意圖為自己不法之所有，攜帶兇器，以強暴至使不能抗拒，而使他人交付其物
，累犯，處有期徒刑肆年。扣案之西瓜刀壹把沒收。
    事  實
一、丁○○前因詐欺案件，經本院於民國九十一年七月二十五日以九十一年度易字第
    一三一一號判決判處有期徒刑三月，於同年八月二十六日確定，嗣於同年九月二
    十六日易科罰金執行完畢。猶不知悔改，竟意圖為自己不法之所有，於九十二年
    八月五日凌晨三時四十分許，在臺中市○○區○○路與文山六街口，持其所有客
    觀上足以對人之生命、身體產生危害，可供兇器使用之西瓜刀一把，趁丙○○在
    其駕駛之車牌號碼ＨＪ—四五三號營業用大貨車之駕駛座上睡覺而車窗未關之際
    ，手持西瓜刀伸進車內，將西瓜刀架在丙○○脖子上，並要求丙○○交出錢財，
    以強暴之手段壓制丙○○，至使丙○○不能抗拒而自車上放零錢的塑膠杯內取出
    現金約新臺幣（下同）二百餘元交付丁○○，得手後，丁○○旋將取得之現金用
    於加油五十元、購買檳榔五十元、香煙六十五元及打電話約十餘元。隨即於同日
    五時十分許，在臺中市南屯區○○○街與寶山三街口，為警查獲，並扣得丁○○
    所有供本件犯罪所用之西瓜刀一把及強盜所得花用剩餘之硬幣二十二元（已發還
    丙○○）。
二、案經臺中市警察局第四分局報請臺灣臺中地方法院檢察署檢察官偵查起訴。
    理  由
一、訊據被告丁○○對於右揭犯罪事實坦承不諱，核與證人丙○○結證情節相符，復
    有贓物領據一張、加油統一發票一張、機車照片二張、西瓜刀照片一張等件附卷
    可稽，並有扣案之西瓜刀一把及強盜所得花用剩餘之硬幣二十二元（已發還）可
    資佐證，足認被告之自白與事實相符。本件事證明確，被告犯行堪以認定。
二、按刑法上強盜罪之強暴、脅迫，以所施用威嚇之程度，客觀上足以壓抑被害人之
    意思，至使不能抗拒為已足。至施用之威嚇手段，客觀上是否足以壓抑被害人之
    意思自由，應依一般人在同一情況下，其意思自由是否因此受壓制為斷，不以被
    害人之主觀意思為準。是以犯強盜罪所施之強暴、脅迫行為，祇須在客觀上足以
    壓抑被害人之抗拒為已足，至被害人能否抗拒，實際上有無抗拒，則與強盜罪之
    成立，不生影響。次按兇器，其種類並無限制，凡客觀上足對人之生命、身體、
    安全構成威脅，具有危險性之兇器均屬之，且只須行竊時攜帶此種具有危險性之
    兇器為已足，並不以攜帶之初有行兇之意圖為必要（最高法院七十九年台上字第
    五二五三號判例參照）。上開扣案西瓜刀一支係金屬材質，刀刃甚長，其客觀上
    為足以殺傷人生命、身體之器械，顯為具有危險性之兇器。查被告於凌晨時分許
    驚醒正於車內睡覺之人，並持兇器西瓜刀強令被害人交出財物，以一般人在同一
    情狀之下，受行為人持上開西瓜刀架於脖子處，且車內空間有限，睡覺中毫無防
    備之際，強令交出財物，其意思自由當受壓制甚明。核被告所為，係犯刑法第三
    百三十條之加重強盜罪，查本件被告強盜所得係被害人丙○○自車上將前開零錢
    交付予被告，並非被告逕取被害人之物，業據證人丙○○結證及被告供承在卷（
    見偵查卷第六頁、第十二頁、第三六頁、第四三頁筆錄），公訴意旨認係後者，
    應予更正，惟仍屬同一條項之犯罪構成要件，爰不另變更法條，附此敘明。被告
    於前揭強盜犯罪行為中，以強暴壓制方式，強盜財物得逞，該強暴之行為，係被
    告主觀上意圖為自己不法所有所實施強盜行為之部分行為，不另論罪。又被告前
    因詐欺案件，經本院於九十一年七月二十五日以九十一年度易字第一三一一號判
    決判處有期徒刑三月，於同年八月二十六日確定，嗣於同年九月二十六日易科罰
    金執行完畢，有被告之刑案資料查註紀錄表及臺灣高等法院被告全國前案紀錄表
    各一份附卷可考，其受有期徒刑執行完畢後，於五年內再犯本件有期徒刑以上之
    罪，為累犯，應加重其刑。查被告因失業多時而一時失慮，致罹重典，且被告所
    搶得之金錢數額僅約二百餘元，侵害法益之程度尚輕，倘科以法定最低度之刑即
    七年有期徒刑，猶嫌過重，本院認其犯罪情狀，在客觀上足以引起一般同情，依
    刑法第五十九條規定，酌量減輕其刑。上述加重減輕原因，乃先加後減。爰審酌
    被告僅為缺錢花用即起意強盜之犯罪動機、目的，且其年輕力壯，竟不思正途奮
    勉，而以強暴脅迫之手段強盜財物，危害社會治安甚鉅，對被害人之身體、生命
    有造成難以預期傷害之危險，惟念及被告犯罪所得非多，未對被害人之身體造成
    傷害，且犯罪後能坦承犯行，頗具悔意，犯後態度尚稱良好等一切情狀，量處如
    主文所示之刑，以資懲儆。另扣案之西瓜刀一把為被告所有且係供本件犯罪所用
    之物，業據被告供明在卷，爰依刑法第三十八條第一項第二款宣告沒收。
據上論斷，應依刑事訴訟法第二百九十九條第一項前段，刑法第三百三十條第一項、
第四十七條、第五十九條、第三十八條第一項第二款，判決如主文。
本案經檢察官甲○到庭執行職務
中      華      民      國  九十二    年     十二     月     十一     日
                                    臺灣臺中地方法院刑事第八庭
                                        審判長法  官   朱  光  國
                                              法  官   鍾  堯  航
                                              法  官   吳  崇  道
右正本證明與原本無異。
如不服本判決，應於判決送達後十日內向本院提出上訴狀，上訴於臺灣高等法院臺中
分院( 須附繕本 )。
                                              書記官
中      華      民      國    九十二    年     十二     月     十一     日
附錄法條
刑法第三百二十八條：
意圖為自己或第三人不法之所有，以強暴、脅迫、藥劑、催眠術或他法，至使不能抗
拒，而取他人之物或使其交付者，為強盜罪，處五年以上有期徒刑。
以前項方法得財產上不法之利益或使第三人得之者，亦同。
強盜罪因而致人於死者，處死刑、無期徒刑或十年以上有期徒刑；致重傷者，處無期
徒刑或七年以上有期徒刑。
第一項及第二項之未遂犯罰之。預備犯強盜罪者，處一年以下有期徒刑、拘役或三千
元以下罰金。
刑法第三百三十條：犯強盜罪而有第三百二十一條第一項各款情形之一者，處七年以
上有期徒刑。
前項之未遂犯罰之。


司法院資訊處製作；財團法人民間司法改革基金會備份。
